臺灣新竹地方法院民事判決　九十年度小上字第三六號
　　上　訴　人　大華技術學院
　　法定代理人　乙○○
　　訴訟代理人　陳水亮律師
　　被上訴人　　甲○○
右當事人間給付薪資事件，上訴人對於中華民國九十年十一月二十一日本院竹東簡易
庭九十年度竹東小字第六九號小額訴訟事件第一審判決提起上訴，本院判決如左：
    主      文
上訴駁回。
第二審訴訟費用新臺幣壹仟零捌拾貳元由上訴人負擔。
    事    實
壹、上訴人方面：
本件未進行言詞辯論程序，據其所提書狀所載之聲明暨陳述略以：
一、原審謂上訴人主張依上訴人所訂之「大華技術學院教職員工敘薪辦法」第七條第
    一項規定，教師於上課後始應聘到校者，敘薪之起算日係以應聘「到校」為準之
    事實，未詳查私立學校教師聘任契約之正式成立非以聘書為唯一依據，逕自認定
    上訴人之「教職員敘薪辦法第七條第一款」所稱之「應聘到校」乃指接受學校聘
    約而言。據以判決上訴人應給付薪資顯然不當，屬民事訴訟法第四百六十八條規
　　定判決適用法規不當之違背法令之違法判決。
二、上訴人所制定據以為該校教師敘薪依據之「大華技術學院教職員工敘薪辦法」，
　　係經教育部頒布在案之「私立學校教職員工敘薪及考核晉級制度之原則」制定。
　　依教育部頒佈之原則，上訴人本得視實際需要訂定「起薪日」，而上訴人校方之
　　所以將開學上課後始到校者之「起薪日」定為「實際到職日」，而非學期開始之
　　八月一日，亦係因應實際私校應聘者除擔任行政職教師外，皆於九月份始到校之
　　常態，蓋因實際教師應聘之常態者常有同時應聘數校之情事，通常應聘者雖已接
　　獲某校之聘書，然因欲獲得心目中認定更好學校之聘任，均先觀望之。直至九月
　　份開學時始向擇定之應聘學校報告。即校方於教師實際到校教學後才能確認該教
　　師確實承諾接受該校之聘任，在應聘教師實際到校為教學工作之前，校方並無法
　　僅憑要約性質的聘書拘束教師必定需應聘到校教學。再依教育體系常態，履見某
　　教師於校方開始實際教學工作之前接獲聘書，然於聘書所載之八月卻尚於特定職
　　場領取薪水。
三、上訴人依「大華技術學院教職員工敘薪辦法」以為該校教師敘薪之依據自有其法
    源依據，而該辦法第七條第一項亦明確規定「教師於開學上課前應聘到校者，以
    自學期開始之日起薪為原則，上課後到校者，自實際到職日起薪。職員及工友均
    自實際到職日起薪．．」則上訴人依其裁量權限訂未兼任行政職之教師敘薪係依
    教師應聘後實際到校參與實際教學工作，始支應薪資依法未有不合，被上訴人係
    於民國八十五年九月間實際到校參與教學工作，被上訴人之起薪自應依實際到校
    日為準，另校方所交付之聘書僅為要約之意思表示，尚需被上訴人實際到校參與
    實際之教學工作始為承諾受聘於上訴人之意思表示。故上訴人自八十五年九月給
    付薪資予被上訴人自無不合。原審未詳查私立學教師聘任契約之正式成立非以聘
    書為唯一依據，逕自認定上訴人之教職員工敘薪辦法第七條第一款所稱之「應聘
    到校」乃指接受學校聘約而言，又稱「公立學校教職員工敘薪辦法第九條有關教
    員起薪之條文與上訴人所頒訂之教職員工敘薪辦法第七條第一款之內容完全相同
    ，據以判決上訴人應給付薪資顯屬不當，有判決適用法規不當之違背法令。
四、原審以被上訴人所提護照上所記載入出境之日期戳印，記載被上訴人於八十五年
    七月三十日入境中正機場，並於八十六年六月二十五日出境，推論被上訴人係為
　　依聘書所載聘任始期到校報到，故提早於聘任始期之前一日到校，惟查被上訴人
　　持有中華民國之護照，自得隨時出入中華民國國境，其入中華民國境內亦可基於
　　千百種理由，故被上訴人之入境記錄無法據以為被上訴人到校之依據。另依被上
　　訴人所提出之學校聘書所載之聘任期間係自八十五年八月一日起至八十六年七月
　　三十一日止，被上訴人於七月三十一日入境應聘理應於聘期屆滿之八十六年七月
　　三十一日出境始屬合理，然據被上訴人所提之護照戳印，被上訴人於聘期屆滿前
　　之八十八年六月二十五日即出境，顯見被上訴人之入出境資料不足據以推論被上
　　訴人已「應聘到校」之依據，原審之推論顯有論理上之謬誤。並聲明（一）原判
　　決廢棄。（二）被上訴人在第一審之訴及假執行之聲請均駁回。（三）第一、二
　　審訴訟費用均由被上訴人負擔。
貳、被上訴人方面：
    本件不經言詞辯論逕行判決，被上訴人未提出書狀為任何之聲明或陳述。
  理    由
壹、程序方面：
一、本件被上訴人於原審起訴請求上訴人給付薪資新台幣（下同）六萬七千三百十元
    ，其訴訟標的金額在十萬元以下，依民事訴訟法第四百三十六條之八第一項規定
    ，應適用小額訴訟程序，合先敘明。
二、按小額程序之第二審判決，依上訴意旨足認上訴為無理由者，得不經言詞辯論為
    之。民事訴訟法第四百三十六條之二十九第二款定有明文。本件爰不經言詞辯論
    程序而為判決。
貳、得心證之理由：
一、上訴人意旨略以：原審疏略上訴人主張依上訴人所訂之「大華技術學院教職員工
    敘薪辦法」第七條第一項規定，教師於上課後始應聘到校者，敘薪之起算日係以
    應聘「到校」為準之事實，未詳查私立學校教師聘任契約之正式成立非以聘書為
    唯一依據，逕自認定上訴人之「教職員敘薪辦法第七條第一款」所稱之「應聘到
    校」乃指接受學校聘約，據以判決上訴人應給付薪資，屬民事訴訟法第四百六十
　　八條規定判決適用法規不當之違背法令之違法判決。再上訴人依「大華技術學院
　　教職員工敘薪辦法」以為該校教師敘薪之依據，該辦法第七條第一項亦明確規定
　　「教師於開學上課前應聘到校者，以自學期開始之日起薪為原則，上課後到校者
　　，自實際到職日起薪。職員及工友均自實際到職日起薪．．」，被上訴人係於八
　　十五年九月間實際到校參與教學工作，被上訴人之起薪自應依實際到校日為準，
　　另校方所交付之聘書僅為要約之意思表示，尚需被上訴人實際到校參與實際之教
　　學工作始為承諾受聘於上訴人之意思表示。原審未詳查私立學教師聘任契約之正
　　式成立非以聘書為唯一依據，逕自認定上訴人之教職員工敘薪辦法第七條第一款
　　所稱之「應聘到校」乃指接受學校聘約而言，又稱「公立學校教職員工敘薪辦法
　　第九條有關教員起薪之條文與上訴人所頒訂之教職員工敘薪辦法第七條第一款之
　　內容完全相同，據以判決上訴人應給付薪資顯屬不當，有判決適用法規不當之違
　　背法令。又，被上訴人持有中華民國之護照，自得隨時出入中華民國國境，其入
　　中華民國境內亦可基於千百種理由，故被上訴人之入境記錄無法據以為被上訴人
　　到校之依據。原審以被上訴人之入出境印戳推論被上訴人於七月三十一日入境，
　　推論被上訴人已「應聘到校」之依據，原審之推論顯有論理上之謬誤。
二、按小額訴訟程序，依民事訴訟程序第四百三十六條之二十四第一項之規定，固得
　　上訴於管轄之地方法院，惟依同條第二項之規定，其上訴理由，非以其判決違背
　　法令為理由，不得為之。又小額訴訟程序，當事人於第二審程序不得提出新攻擊
　　防禦方法，同法第四百三十六條之二十八亦定有明文。意即小額訟訟程序，基本
　　上其訴訟程序之設計，無非欲使當事人就該小額訴訟事件能儘速定息紛爭，故求
　　急速解決，而以二審終結，同時異於該簡易訴訟程序之設計（一、二審為事實審
　　，例外以判決違背法令即適用法規顯有錯誤，始得飛躍上訴於最高法院，此有民
　　事訴訟法第四百三十六條之一及同條之二規定足參），就該小額訴訟程序以第一
　　審為事實審，第二審則為法律審（即以一審判決是否違背法令為論，此從小額訴
　　訟程序所規範之民事訴訟法第四百三十六條之二規定足參）為設計，是以該小額
　　訴訟程序，於民事訴訟法第四百三十六條之三十二乃有規定準用該普通訴訟程序
　　之二審規定（諸如同法第四百四十條上訴期間、第四百四十一條上訴狀之法定程
　　式、第四百四十一條及四百四十二條上訴不合法之處理）及普通訴訟程序之第三
　　審即法律審規定（諸如第四百六十八條、第四百六十九條第一款至第五款規定判
　　決違背法令情形、第四百七十一條上訴理由之表明提出及未合法提出之處理）。
三、次按判決不適用法規或適用不當者，為違背法令。民事訴訟法第四百六十八條定
    有明文。查，上訴人之教職員工敘薪辦法第七條第一款規定「教師於開學上課前
    應聘到校者，以學期開始之日起薪為原則」，有上訴人之上開教職員工敘薪辦法
    在卷可憑，而比照「公立學校教職員敘薪辦法」，八十八年學期開始之日應為八
　　月一日之事實，則經原審向教育部函查明確在卷，有教育部九十年五月三十日台
　　（九０）技（三）字第九００六七八二九號函在卷可查。次查，被上訴人八十五
    年暑假期間學校尚未開學前即到校拿報到資料一節，亦經證人何麗娥於原審證述
    明確等語（見九十年九月十二日調解筆錄）。而上訴人之八十五學年度第一學期
　　第一次校務會議乃於八十五年八月三十日召開，被上訴人亦有參與，有上訴人提
　　出之該次校務會議簽到表附於原審卷第一九０頁可資參考，觀之該次會議記錄並
　　有上訴人校長介紹新到任教師、指示老師要確實點名，各科室就其主管事項、學
　　校情形、老師應注意事項予以報告之情事。被上訴人既已於八十五年八月三十日
　　參與上訴人之擴大校務會議，上訴人校長並介紹其為新到任教師，被上訴人並參
　　與上訴人學校之業務檢討，可認被上訴人於八十五年八月三十日即已到上訴人學
　　校參與教學工作，則被上訴人主張其於八十五年八月間即應聘到校即可採信。被
    上訴人辯稱上訴人於八十五年九月初始「到校」即非可採。上訴人之教職員工敘
    薪辦法第七條既是規定「教師於開學前應聘到校者，以自學期開始之日起薪為原
　　則」，而被上訴人既於開學前應聘到校，且學期開始之日為八十五年八月一日，
　　已如前述，則被上訴人主張上訴人應給付八十五年八月份之薪資即屬可採。上訴
　　人辯稱有原則即有例外，在模糊不夠明確之狀況下，上訴人有調整或認定起薪日
　　之解釋權，惟查，上訴人就教師於開學前應聘到校，其起薪日非為八月一日之例
　　外為何？其於原審辯論終結前，均未提出資料以供調查。上訴人主張其有調整或
　　認定起薪日之解釋權依據為何，亦未見其提出任何資料以供原審調查。自難依其
　　片面指稱其有權調整或認定起薪日之解釋權，即遽謂被上訴人不得請求八月份之
　　薪資。再被上訴人主張其每月之薪資包含底薪、研究費、鐘點費用一節，為被上
    訴人所不爭執，依上訴人之教職員工敘薪辦法第七條既是規定「教師於開學前應
    聘到校者，以自學期開始之日起薪為原則」，自是指全部薪資而言，上訴人辯稱
    縱應給付被上訴人薪資，亦不包含研究費用即無理由，從而上訴人主張被上訴人
    應給付八十五年八月份尚未支付之薪資六萬七千三百一十元，即有理由。原審以
　　依上訴人所屬職員填寫之考核表，其上記載之到職日為八十五年八月一日；若被
　　上訴人未依聘書上所寫聘任始期到校報到，而係在學校開學後始到校，其又何需
　　提早於聘任始期之前一天入境回台；另証人即任職上訴人人事室之組員何麗娥稱
　　被上訴人係在暑假學校尚未開學前到校報到拿資料。又被上訴人參加上訴人八十
　　五年八月三十日召開之八十五學年第一學期第一次擴大校務會議情事，認定兩造
　　間之聘僱契約於八十五年八月一日即已成立，判決上訴人應給付被上訴人八十五
　　年八月份之薪資六萬七千三百十一元，乃原審認定事實，取捨證據之職權範圍內
　　，自無上訴人指摘之判決適用法規不當情事，且於論理法則並無違背，上訴論旨
　　，指摘原判決不當，求予廢棄，非有理由。
四、 綜上所述，上訴人主張原審判決有上開判決適用法規不當及違背論理法則等違
     背法令之情事，而訴請將原判決廢棄，依其上訴意旨難認為有理由，爰不經言
     詞辯論程序以判決駁回之。
五、另按適用小額訴訟程序，法院為訴訟費用之裁判時，應確定其費用額，民事訴訟
    法第四百三十六條之十九第一項定有明文，基此，上訴人應負擔第二審之訴訟費
    用額確定為一千零八十二元，附此敘明。
六、結論：本件上訴為無理由，依民事訴訟法第四百三十六條之二十九、第七十八條
    ，判決如主文。
中　　　華　　　民　　　國　　九十 一 　年　　　十　　　月　　十一　　　日
                                  臺灣新竹地方法院民事第一庭
　　　　　　　　　　　　　　　　　　　審判長法官　蔡孟芳
　　　                                法　　　官　李承訓
　　　　　　　　　　　　　　　　　　　法　　　官　許翠玲
右為正本係照原本作成。
如對本判決上訴，須於判決送達後廿日內向本院提出上訴狀。
　　　　　　　　　　　　　　　　　　　法院書記官　陳宏城
中　　　華　　　民　　　國　　九十 一 　年　　　十　　　月　　十一　　　日
